【裁判字號】    95,家訴,350
【裁判日期】    951229
【裁判案由】    確認親子關係不存在
【裁判全文】
臺灣臺中地方法院民事判決             95年度家訴字第350號
原      告  甲○○
被      告  賴馨儀即乙○○之女.
兼上列一人  乙○○  住同上
法定代理人
上列當事人間否認子女事件，本院於民國九十五年十二月廿二日
言詞辯論終結，判決如下：
    主      文
確認被告賴馨儀即乙○○之女非被告乙○○自原告受胎之婚生女
。
訴訟費用由被告負擔。
    事實及理由
一、按關於認諾及訴訟上自認或不爭執事實之效力之規定，於否
    認子女之訴，不適用之。民事訴訟法第五百九十四條定有明
    文。本件被告乙○○雖聲明同意原告之請求，並對原告主張
    之事實自認，惟不生認諾或自認之效力，自不得本於其認諾
    或自認，為其敗訴之判決，併予敘明。
二、原告主張：原告與被告乙○○於民國七十六年一月十一日結
    婚，惟被告於八十八年底即離家與訴外人黃基福同住。嗣兩
    造於九十三年十一月三十日協議離婚，期間兩造均未共同生
    活，更遑論發生性行為，惟原告於九十五年十一月三日接獲
    臺中縣太平市戶政事務所之通知，被告乙○○竟於九十三年
    十一月八日產下一女即被告賴馨儀。惟原告與被告乙○○離
    婚之前即已分居，被告賴馨儀實係被告乙○○離家期間自訴
    外人黃基福所受胎，因被告乙○○之受胎期間，係在與原告
    之婚姻關係存續中，故被告賴馨儀依法被推定為原告與被告
    乙○○所生之婚生女，然如前所述，實際上被告賴馨儀並非
    被告乙○○自原告所受胎，爰提起本訴等語。並聲明：如主
    文所示。
三、被告乙○○則以：對原告之主張並無意見，自八十八年十二
    月起即未與原告同住，被告賴馨儀亦非自原告所受胎等語置
    辯。
四、本件原告主張之事實，業據原告提出戶籍謄本、臺中地方法
    院檢察署九十年度偵字第一三三五一號及第一六七二九號起
    訴書及臺中縣太平市戶政事務所函文等件為證，復據證人即
    原告妹妹賴美智到庭證述略以：被告從八十八年十二月左右
    被告法代出車禍回家養病後就沒有再回來過，被告從來沒有
    打電話回來過，兩造沒有聯絡。我不知道被告有生一個女兒
    ，我哥哥一直住在水里跟我父親同住等語（本院九十五年十
    二月廿二日言詞辯論筆錄參照）。觀諸證人賴美智係原告之
    妹妹，誼屬至親，其對於兩造是否共同生活乙情理應知之甚
    詳，是其前揭所為之證詞應屬可採。況被告乙○○對此亦不
    否認。綜上，此段期間內原告未與被告乙○○有同居之事實
    ，客觀上，被告賴馨儀顯然不可能為被告乙○○自原告受胎
    。是衡之以上事證，原告主張被告賴馨儀非被告乙○○自其
    受胎所生，應堪採信。
五、按從子女出生日回溯第一百八十一日起至第三百零二日止，
    為受胎期間；妻之受胎，係在婚姻關係存續中者，推定其所
    生子女為婚生子女。前項推定，如夫妻之一方能證明妻非自
    夫受胎者，得提起否認之訴。但應於知悉子女出生之日起，
    一年內為之，民法第一千零六十二條第一項、第一千零六十
    三條定有明文。上開民法之規定，即屬婚生推定之規定，欲
    否認婚生推定者，僅得由夫妻之一方依民法第一千零六十三
    條第二項之規定提起否認子女之訴，在夫妻之一方提起否認
    子女之訴得有勝訴之確定判決前，無論何人皆不得為反於婚
    生推定之主張，最高法院七十五年度臺上字第二０七一號著
    有判例。經查，被告賴馨儀之受胎期間，既在原告與被告乙
    ○○婚姻關係存續中，則依法自應推定賴馨儀為原告與被告
    乙○○之婚生子女，然被告賴馨儀確非被告乙○○自原告受
    胎所生等情，已如前述，則原告於九十五年十一月一日知悉
    ，並於知悉該子女出生之日起一年內即九十五年十一月十七
    日，提起本訴，有起訴狀在卷可憑，核未逾一年之法定期間
    ，職是，原告提起本件否認子女之訴，依前揭法律規定，為
    有理由，應予准許。
六、訴訟費用負擔之依據：民事訴訟法第七十八條、第八十五條
    第一項前段。
中    華    民    國    95    年    12    月    29    日
                  家事法庭      法  官  林洲富
正本係照原本作成。
如對本判決上訴，須於判決送達後二十日之不變期間內，向本院
提出上訴狀。
中    華    民    國    95    年    12    月    29    日
                                書記官


司法院資訊處製作；財團法人民間司法改革基金會備份。
